【裁判字號】    97,審訴,43
【裁判日期】    970912
【裁判案由】    毒品危害防制條例
【裁判全文】
臺灣士林地方法院刑事判決              97年度審訴字第43號
公  訴  人  臺灣士林地方法院檢察署檢察官
被      告  甲○○
上列被告因違反毒品危害防制條例案件，經檢察官提起公訴（九
十七年度毒偵緝字第一三五號），被告為有罪之陳述，本院合議
庭裁定改行簡式審判程序，並判決如下：
    主  文
甲○○施用第一級毒品，累犯，處有期徒刑捌月。
    事  實
一、甲○○曾因違反懲治盜匪條例案件，經臺灣高等法院於民國
    八十四年六月五日以八十四年度上訴字第九七二號判決處有
    期徒刑七年三月確定，於八十七年八月十八日縮短刑期假釋
    出獄，又因施用毒品案件，經送觀察、勒戒後，認無繼續施
    用毒品之傾向，經臺灣士林地方法院檢察署檢察官以八十七
    年度偵字第一０九三０號、八十八年度偵字第一八八七號不
    起訴處分確定，並經法院撤銷前案之假釋。復因施用毒品案
    件，經送觀察、勒戒後，認有繼續施用毒品傾向，經強制戒
    治後付保護管束，於九十年七月二十一日保護管束期滿未經
    撤銷視為強制戒治期滿執行完畢，嗣由臺灣士林地方法院檢
    察署檢察官以八十九年度毒偵緝字第一八九號聲請簡易判決
    處刑，經本院於八十九年十月十九日以八十九年度湖簡字第
    三六０號判決處有期徒刑四月確定，並與其撤銷假釋後之殘
    餘刑期接續執行，於九十四年十一月十八日縮短刑期執行完
    畢。復於前案強制戒治執行完畢釋放後五年內，再犯施用毒
    品案件，經臺灣士林地方法院檢察署檢察官以九十五年度毒
    偵字第一五五四號提起公訴，並由本院於九十六年五月一日
    以九十五年度易字第一三四六號判決處有期徒刑五月確定，
    經減刑為二月又十五日。詎猶不知悔改，於前案強制戒治執
    行完畢釋放後之五年內再犯施用毒品案件，經本院判決有罪
    確定後，復於九十六年七月二十三日晚間某時許，基於施用
    第一級毒品海洛因之犯意，在臺北市內湖區某處，以將海洛
    因置於香菸內吸食之方式，施用第一級毒品海洛因一次，為
    警於九十六年七月二十五日持搜索票在臺北市○○區○○街
    四十八巷三弄二號查獲，並採集尿液送驗，因悉上情。
二、案經臺北市政府警察局內湖分局報請臺灣士林地方法院檢察
    署檢察官偵查起訴。
    理  由
一、前揭犯罪事實，業據被告甲○○於本院準備程序及審理時供
    認不諱（見本院卷第二十二頁、第二十四頁），又被告為警
    查獲時，經採集其尿液送檢驗結果，呈嗎啡陽性反應，有臺
    灣尖端先進生技醫藥股份有限公司九十七年八月一編號AC14
    354 號濫用藥物檢驗報告一紙在卷可稽（見第一七六六號偵
    卷第十九頁），足徵被告自白與事實相符。本件事證明確，
    被告犯行堪以認定。
二、按毒品危害防制條例係於九十二年七月九日修正公布，自九
    十三年一月九日起施行。修正後已刪除二犯及三犯之規定，
    一改修法前繁雜之處遇程序，僅將施用毒品者簡化區分為初
    犯、再犯，並認施用毒品者係屬病患性犯人，以觀察、勒戒
    戒除其身癮，並以強制戒治去除其心癮。經觀察、勒戒或強
    制戒治執行完畢釋放後，若係五年後再犯該條例第十條施用
    毒品罪者，與同條例第二十條第一項、第二項關於「初犯」
    之處理方式相同，檢察官應先聲請法院裁定令被告入勒戒處
    所觀察、勒戒，並視有無繼續施用毒品傾向，決定應予釋放
    、為不起訴之處分，或應聲請法院裁定令入勒戒處所強制戒
    治；若係五年內「再犯」同條例第十條施用毒品罪者，依同
    條例第二十三條第二項規定，檢察官則應依法起訴。觀諸該
    條例第二十條第三項之修正理由：「觀察、勒戒或強制戒治
    五年後再犯者，顯見前所實施之觀察、勒戒或強制戒治已足
    以遮斷其施用毒品之癮，為期自新及協助其戒除毒癮，對此
    五年後再犯者，爰明定仍適用初犯之規定，先經觀察、勒戒
    、強制戒治之程序。」及同條例第二十三條第二項之修正理
    由：「為配合簡化施用毒品犯之刑事處遇程序，並鑑於經觀
    察、勒戒或強制戒治執行完畢釋放後五年內再犯者，其再犯
    率甚高，原據以實施之觀察、勒戒及強制戒治既已無法收其
    實效，自應施以刑事處遇。」顯然如施用毒品者係前經觀察
    、勒戒或強制戒治等治療程序執行完畢五年後，始再施用毒
    品之「初犯」，因前所執行之觀察、勒戒或強制戒治已足收
    戒除毒癮之效，自應重新執行觀察、勒戒或強制戒治等治療
    程序，並於治療程序執行完畢後，由檢察官為不起訴處分，
    毋庸對之追訴處罰；反之，在「再犯」之情形，因其先前所
    為治療程序顯未能收戒斷毒癮之效，且考量施用毒品者之再
    犯率偏高，乃簡化其刑事處遇程序，而逕予追訴處罰，不再
    施以治療程序。參酌上開立法理由，修正毒品危害防制條例
    就施用毒品者，祇於「初犯」及「五年後再犯」二種情形，
    有其追訴條件之限制，及須於初犯經觀察、勒戒或強制戒治
    釋放後，五年內均無施用毒品之行為，始能認其前所實施之
    觀察、勒戒或強制戒治已足遮斷毒癮，而得於五年後再犯時
    ，再予適用初犯之規定，重行觀察、勒戒等程序。倘五年內
    已經再犯，被依法追訴處罰，縱其第三次（或第三次以上）
    施用毒品之時間在初犯釋放五年以後，即與「五年後再犯」
    之情形有別，且因已於「五年內再犯」，顯見其再犯率甚高
    ，原實施觀察、勒戒或強制戒治，已無法收其實效，而無五
    年戒斷期之存在，自無再經觀察、勒戒及強制戒治之必要，
    應由檢察官逕行起訴，始符新法修正之本旨（最高法院九十
    五年度台非字第五九號判決參照）。查被告前因施用毒品案
    件，經送觀察、勒戒後，認有繼續施用毒品傾向，經強制戒
    治後付保護管束，於九十年七月二十一日保護管束期滿未經
    撤銷視為強制戒治期滿執行完畢，嗣由臺灣士林地方法院檢
    察署檢察官以八十九年度毒偵緝字第一八九號聲請簡易判決
    處刑，經本院於八十九年十月十九日以八十九年度湖簡字第
    三六０號判決處有期徒刑四月確定。復因施用毒品案件，經
    臺灣士林地方法院檢察署檢察官以九十五年度毒偵字第一五
    五四號提起公訴，並由本院以九十五年度易字第一三四六號
    判決處有期徒刑五月確定，經減刑為二月又十五日，有法務
    部全國檢察官線上查詢刑案人犯在監所最新資料報表、刑案
    資料查註表、全國施用毒品案件紀錄表及臺灣士林地方法院
    檢察署九十五年度毒偵字第一五五四號起訴書影本各一份在
    卷可稽，被告曾因施用毒品，經強制戒治執行完畢釋放後，
    五年內再犯施用毒品罪，並經判決確定，本件被告係三犯施
    用毒品罪，雖在前案強制戒治執行完畢釋放五年後，但參照
    上述判決意旨，仍應予追訴處罰。按海洛因係毒品危害防制
    條例第二條第二項第一款所稱之第一級毒品。核被告施用海
    洛因之行為，係犯毒品危害防制條例第十條第一項之施用第
    一級毒品罪。被告持有海洛因進而施用，其持有海洛因之低
    度行為應為施用海洛因之高度行為所吸收，不另論罪。又被
    告有事實欄所述犯罪科刑執行情形，有臺灣高等法院被告前
    案紀錄表附卷可參，其於有期徒刑執行完畢五年內，再故意
    犯本件有期徒刑以上之罪，應依刑法第四十七條第一項之規
    定論以累犯，並加重其刑。爰審酌被告有多次施用毒品前科
    ，素行不佳，並考量其犯罪戕害自己身心健康，與犯罪後供
    認犯行之態度等一切情狀，量處如主文所示之刑。
據上論斷，應依刑事訴訟法第二百九十九條第一項前段、第二百
七十三條之一第一項，毒品危害防制條例第十條第一項，刑法第
十一條前段、第四十七條第一項，判決如主文。
本案經檢察官蔡元仕到庭執行職務。
中    華    民    國    97    年    9     月    12    日
                  刑事第一庭法  官  周明鴻
以上正本證明與原本無異。
如不服本判決，應於收受送達後10日內向本院提出上訴書狀，其
未敘述上訴之理由者並得於提起上訴後20日內向本院補提理由書
（均須按他造當事人之人數附繕本）。
                            書記官  丁梅芬
中    華    民    國    97    年    9     月    12    日
附錄論罪科刑法條：
毒品危害防制條例第十條第一項
施用第一級毒品者，處六月以上五年以下有期徒刑。


司法院資訊處製作；財團法人民間司法改革基金會備份。
